臺灣高雄地方法院刑事判決
111年度侵訴字第3號
公  訴  人  臺灣高雄地方檢察署檢察官
被      告  金鴻志



選任辯護人  林石猛律師
            張宗琦律師
            王姿翔律師
上列被告因妨害性自主罪案件，經檢察官提起公訴（110年度偵
字第17237號），本院判決如下：
    主  文
乙○○犯對受照護之人利用機會猥褻罪，處有期徒刑壹年。
    事  實
一、乙○○前為址設高雄市○○區○○路000○00號 「○○○○養生館○○店
    」推拿師，平日以經絡穴道推拿、刮痧、拔罐等傳統民俗療
    法為業，與顧客間有相類醫療之關係。代號AV000-H110162
    號之成年女子（真實姓名年籍均詳卷，下稱甲○）於民國110
    年4月27日21時許，前往「○○○○養生館○○店」消費，由乙○○
    為甲○進行刮痧拔罐療程，並指示甲○脫去外褲以進行大腿外
    側刮痧服務，詎乙○○竟利用甲○以趴姿在按摩床上接受服務
    之機會，基於猥褻之犯意，於為甲○推拿臀部穴道時自慰並
    射精於甲○左側臀部上，復持熱毛巾將甲○左臀上之精液抹除
    。嗣經甲○當下察覺有異，隨即報警處理，始悉上情。
二、案經甲○訴由高雄市政府警察局鼓山分局報告臺灣高雄地方
    檢察署檢察官偵查後起訴。
    理  由
壹、程序部分
一、按性侵害犯罪防治法第12條規定，因職務或業務知悉或持有
    性侵害被害人姓名、出生年月日、住居所及其他足資識別其
    身分之資料者，除法律另有規定外，應予保密。警察人員必
    要時應採取保護被害人之安全措施。行政機關、司法機關及
    軍法機關所製作必須公示之文書，不得揭露被害人之姓名、
    出生年月日、住居所及其他足資識別被害人身分之資訊。又
    裁判及其他必須公示之文書，不得揭露足以識別被害人身分
    之資訊。如確有記載之必要，得僅記載其姓氏、性別或以使
    用代號之方式行之，法院辦理性侵害犯罪案件應行注意事項
    第3點亦有明定。查本案告訴人甲○為性侵害犯罪之被害人，
    依前揭規定，為免揭露或推論出告訴人之身分，本案判決書
    關於告訴人僅記載其代號，合先敘明。
二、證據能力部分
  ㈠告訴人甲○於警詢中之陳述，無證據能力：
　　按被告以外之人於審判外之言詞或書面陳述，除法律有規定
    者外，不得作為證據；又被告以外之人於檢察事務官、司法
    警察官或司法警察調查中所為之陳述，與審判中不符時，其
    先前之陳述具有較可信之特別情況，且為證明犯罪事實存否
    所必要者，得為證據，刑事訴訟法第159條第1項及第159條
    之2分別定有明文。查告訴人甲○之警詢陳述性質上屬於被告
    以外之人於審判外之陳述，業經被告乙○○及其辯護人於本院
    準備程序時否認其證據能力（見本院111年度侵訴字第3號卷
    【下稱本院卷】第76頁），且告訴人甲○已於本院審理時以
    證人身分到庭作證，其警詢陳述並無同法第159條之2規定具
    有證據能力之例外情形，則依前揭規定，應無證據能力。
  ㈡又被告以外之人於審判外之言詞或書面陳述，屬傳聞證據，
    原則上不得作為證據；惟被告以外之人於審判外之陳述，雖
    不符刑事訴訟法第159條之1至第159條之4之規定，而經當事
    人於審判程序同意作為證據，法院審酌該言詞陳述或書面陳
    述作成時之情況，認為適當者，亦得為證據，刑事訴訟法第
    159條第1項、第159條之5第1項分別定有明文。查本判決所
    引用除前述㈠外之傳聞證據，均已依法踐行調查證據程序，
    且檢察官、被告及其辯護人於本院審理時，均明示同意有證
    據能力（見本院卷第76、242、269頁），基於尊重當事人對
    於傳聞證據之處分權，及證據資料越豐富越有助於真實發現
    之理念，本院審酌該等證據作成時之情況，並無違法取證之
    瑕疵，且無顯不可信之情形，以之作為證據應屬適當，自均
    有證據能力。　　
貳、實體部分
一、訊據被告固坦承前係從事推拿師工作，有於上揭時間、地點
    為甲○進行刮痧拔罐療程，並有於按摩甲○臀部後持熱毛巾置
    放於甲○臀部上之事實，惟矢口否認有何對受照護之人利用
    機會猥褻之犯行，辯稱：按摩、拔罐時要用精油，精油是按
    壓式，我都是先按在手上，所以精油是溫溫的，那次可能是
    按太大力不小心噴濺到甲○內褲。當天早上上班前我有夢遺
    ，沒換內褲，可能是我的手碰到精液，精子細胞在我手上，
    我按摩的時候沾到等語（見本院卷第70-72頁），及其辯護
    人以：被告沒有趁甲○不注意時自慰噴濺精液在甲○身上。被
    告當天早上有遺精現象，沒有換內褲就去上班，因為跟甲○
    有近距離接觸，精子可能是透過被告穿著之透氣輕薄運動外
    褲輾轉沾染到甲○；且被告的尿液含有精子細胞，被告當天
    按摩途中有暫離如廁，如廁後有用衛生紙擦拭，被告雖有洗
    手後再返回按摩，不能排除雙手未接觸到精液，精子也可能
    是透過被告的手而沾染到甲○。被告按摩時會在按摩部位塗
    抹推拿精油，被告按壓之際不小心將推拿油噴灑至甲○左臀
    部，按摩油因置放於蒸氣箱上，所以較為溫熱等語為其辯護
    （見本院110年度審侵訴字第23號卷【下稱審卷】第53、55-
    56頁、本院卷第72、134頁）。經查：
　㈠被告前為址設高雄市○○區○○路000○00號 「○○○○養生館-○○店
    」推拿師，平日以經絡穴道推拿、刮痧、拔罐等傳統民俗療
    法為業。甲○於110年4月27日21時許，前往「○○○○養生館-○○
    店」消費，由被告為甲○進行刮痧拔罐療程，被告為甲○按摩
    臀部後，有持熱毛巾置放於甲○臀部上，療程結束後，甲○於
    店內即當場報警之事實，經被告陳稱在卷（見高雄市政府警
    察局鼓山分局高市警鼓分偵字第11071159600號卷【下稱警
    卷】第4-5頁、臺灣高雄地方檢察署110年度偵字第17237號
    【下稱偵卷】第27頁、審卷第53頁、本院卷第76頁不爭執事
    項），核與證人即告訴人甲○於偵查及本院之證述相符（見
    偵卷第33-34頁、本院卷第270-271頁），是此部分事實堪以
    認定。　
　㈡被告雖以前詞置辯，惟上開犯罪事實，業據告訴人於偵訊及
    本院審理中前後證述一致如下：
　⒈證人即告訴人甲○於偵訊時證稱：我在110年4月27日21時許，
    去高雄市○○區○○路000○00號「○○○○養生館○○店」消費，被告
    幫我服務，被告幫我大腿外側刮痧，我背對他，他的右手放
    在我的右臀部上按壓側邊穴道，說要幫我放鬆，我感覺到他
    有奇怪動作，後來他將精液噴灑在我左臀部，還用毛巾擦掉
    ，我當下在按摩包廂就報警，警察到場後我就將當天穿著的
    內褲交給警察採驗等語（見偵卷第33-35頁）。
　⒉證人甲○於本院審理時證稱：我在110年4月27日當天下班約21
    時許到「○○○○養生館○○店」，有刮痧和拔罐的需求，當天是
    被告幫我服務，他把我帶到三樓按摩的房間，他幫我刮痧大
    腿外側時，要求我把外褲脫掉，後續他用掌部幫我按摩臀部
    穴道時，我有感覺到異樣，我感覺頻率不對勁，臀部上面有
    突然的溫熱感，被告突然用熱毛巾蓋住我整個臀部，之後被
    告走出去我才檢查我的褲子，有聞到男性精液的味道，我覺
    得不對勁，才直接報警處理等語（見本院卷第270-271、275
    、280頁）。　
　⒊參以甲○就其當日去店內消費之情形、於被告對其作何動作時
    感覺到臀部上有溫熱感、於何時察覺異樣、察覺異樣後隨即
    於店內報警等基本重要事實，均能具體詳述，未有任何抽象
    或誇大之情節，且始終證述如一，前後並無明顯矛盾之處，
    並無瑕疵可指；又甲○於本院審理中，經檢察官、辯護人交
    互詰問時，亦未見有何猶豫不決、態度反覆不一之情事，苟
    非甲○親身經歷而難以抹滅之記憶，甲○在檢察官、本院命其
    具結後負擔偽證罪處罰之情形下作證，何以猶能為此詳盡、
    前後一致之指證，參以甲○與被告前並不相識，素無仇怨，
    亦無設詞誣陷被告之必要，是甲○上開證述，應非子虛。　
    　　
　㈢況查，甲○於事發當日在按摩店內報警後，即交付其當日身著
    之黑色內褲一件予員警扣案，有高雄市政府鼓山分局龍華派
    出所110年4月27日22時扣押筆錄、扣押物品目錄表及扣押物
    照片可稽（見警卷第11-17頁），而該件內褲經送鑑定後，
    可檢出內褲背面左側有精子細胞（並非皮屑細胞），該精液
    斑之精子細胞層檢出被告之體染色體DNA-STR型別乙節，有
    高雄市政府警察局110年6月9日高市警刑鑑字第11033416600
    號鑑定書、高雄市政府警察局鼓山分局111年2月7日高市警
    鼓分偵字第11170307300號函及附件、高雄市政府警察局鼓
    山分局111年3月21日高市警鼓分偵字第11170760400號函、1
    11年3月18日鑑識人員職務報告、高雄市政府警察局鼓山分
    局111年7月12日高市警鼓分偵字第11172004600號函、高雄
    市政府警察局111年8月5日高市警刑鑑字第11134858500號函
    、内政部警政署刑事警察局111年9月13日刑生字第11100975
    72號函檢附之照片及鑑定書可稽（見警卷第21-23、本院卷
    第41-49、103-107、167、195-196、207-215頁），堪認甲○
    於當日由被告提供刮痧服務結束後，其身著之內褲背面左側
    上即鑑驗出被告之精子細胞，經核與甲○證稱當時其係背對
    被告（即趴在床上），於被告為其按摩臀部時，左側臀部突
    然有溫熱的異樣感，隨後檢查內褲時有聞到精液味道等情相
    符合，益徵上揭證據得以補強甲○證述之真實性，甲○所為證
    述應可採信，足認被告確有對甲○為猥褻之行為。　　　　
    　
　㈣被告及辯護人上揭辯解不足採信之理由：
　⒈就甲○證述其當時左臀部感受到一股溫熱噴濺感部分，被告辯
    稱：推拿過程中有使用推拿油倒在甲○大腿外側與背部，推
    拿油是按壓式，當時我把精油壓在自己手上，可能按壓過大
    噴濺到甲○，我們公司提供的精油都是溫的等語（見警卷第6
    頁、本院卷第71-72頁），並聲請傳喚證人戊○○到庭為證，
    證人戊○○於本院審理時證稱：我跟被告當時都是○○○○養生館
    ○○店按摩師，店內一樓白板底下有備品區，包含按摩油，二
    樓有蒸氣箱，三樓左邊是美容室，通常用品都會在一樓拿好
    ，如果忘記會下去拿，用完按規定必須拿回一樓正確的位置
    ，但有時候忘記，就會看到二樓蒸氣箱上有放飲料、精油、
    行氣膏，因為二樓沒有桌子，蒸氣箱是在蒸毛巾，蒸氣箱外
    部有溫度，東西放在那邊超過一定時間會感受到有點溫度，
    但在使用上其實沒有影響，我有時候忘記拿東西，下樓時看
    到蒸氣箱上有的話就直接拿。按摩油有的有壓頭，正常是壓
    在手上，但常常會跑出去等語（見本院卷第243-248、257、
    266頁），則依證人戊○○所述，店內的按摩油係按壓式，有
    時候按壓在手上時會有跑出去的情況，又店內二樓有一蒸氣
    箱，其上有時候會放按摩油，按摩油若放置其上一段時間，
    會有點溫度等情，與被告上揭辯稱之情狀相符，堪認上揭情
    狀應係店內平時情況，先予認定。然本院觀之被告於偵查時
    陳稱：按摩過程大概一小時，大腿刮痧5、6分鐘等語（見偵
    卷第28頁），是以，儘管被告當日確實有拿取長時間置放於
    店內蒸氣箱上之按摩油，然整個療程若如被告所述約一小時
    ，則當按摩油離開蒸氣箱上方一小時，是否還能持續保有蒸
    氣箱之溫度，殊值懷疑。再者，參以證人甲○於本院審理時
    證稱：被告當時有幫我塗按摩油，他是先用在手上才用到我
    背上，按摩油剛開始都沒有覺得有何異樣，那個溫度並不會
    讓我覺得奇怪，是在幫我壓臀側時，我感覺到頻率不對勁，
    臀部上有突然噴濺的溫熱感，是滲進去的溫熱感，差異性很
    大等語（見本院卷第271、283-284頁），則被告於服務過程
    中既係使用同一罐按摩油於甲○背上及臀上，甲○感受到的溫
    度理應相同，應不會感受到有相對溫度的差別，方屬合理，
    且甲○左臀部位之內褲經鑑驗出含有被告之精液（業已敘述
    如上），是以，益徵甲○所感受到的噴濺溫熱感液體應非按
    摩油所致，故被告上揭辯稱無以憑採。
　⒉就甲○當日穿著之內褲背面左側鑑驗出被告之精液（精子細胞
    ）部分，被告辯稱分述如下：
　⑴被告辯稱其尿液中有精子細胞，當天為甲○服務時有中途離開
    上廁所，如廁後會用衛生紙擦拭，手上可能因此有精子細胞
    等語，並提出111年2月24日臺灣奈諾醫事檢驗所鑑驗報告單
    證明其尿液中有精子細胞乙節（見本院卷第65頁），且聲請
    本院向高雄市立聯合醫院中醫院調取被告之病歷資料（見本
    院卷第77頁）。本院參以臺灣奈諾醫事檢驗所鑑驗報告單之
    日期為111年2月24日，與本案發生之日110年4月27日相隔已
    10月，自無法以此報告單所載內容茲為被告110年4月27日當
    時身體狀況之認定，此其一。次參高雄市立聯合醫院111年3
    月21日高市聯醫醫務字第11170270000號函檢送之被告就醫
    資料（見本院卷第頁93-101），可知被告係於110年12月29
    日首次就醫中醫科、110年5月8日就醫泌尿科，就醫日期均
    在本案之後，且主訴為「夜尿、急尿」等情，就醫原因亦與
    被告尿液中是否有精子乙節無涉，是認上揭就醫資料與本案
    應無關聯性，此其二。是以，被告上揭所辯之情是否屬實，
    本院無以查悉，自難為有利於被告之認定。
　⑵被告另辯稱其當日上午有遺精（夢遺），沒有更換內褲即出
    門上班，可能是如廁時摸到內褲上的遺精，以致於手上有精
    子細胞，也可能是內褲上的精子細胞透過外褲沾染到甲○身
    上等語。而參以被告於警詢及偵查時陳稱：當時甲○趴著，
    店家使用的床鋪尺寸較大，除了雙手之外並不會有其他的肢
    體碰觸，拉筋時我是虛坐往後拉，我只會碰到手等語（見警
    卷第6頁、偵卷第48頁）及甲○於本院審理時證稱：被告到後
    面幫我拉筋時，是整個跨坐在我的臀部，拉住我的雙手往後
    拉，直接幫我進行拉筋，我的上半身有離開床面等語（見本
    院卷第271、277頁），應堪認定被告於本案提供相關服務時
    ，除了雙手外，應僅有於甲○趴姿時「虛坐」或「跨坐」在
    其身上為其拉筋時，被告之外褲方有可能於此機會與甲○之
    後背部有近距離接觸，然而，依照甲○所述之「雙手往後拉
    、上半身離開床面」之情狀，若係此時被告之外褲確實有接
    觸到甲○臀部，亦應係接觸到整個臀部（即包含右臀部），
    則依被告所辯係於「近距離接觸時」，遺留在內褲上之精子
    細胞透過外褲沾染到甲○臀部，理應不會僅限於甲○左臀部位
    鑑驗到被告之精子細胞。另外，佐以甲○證稱被告當時有用
    掌部幫其按摩臀部右側乙節（詳如上述），堪認被告當時按
    摩甲○時應非限於其左臀部，尚包含右臀部，則依被告所辯
    係如廁時雙手摸到內褲之精子細胞，精子細胞透過雙手按摩
    之方式而沾染到甲○臀部，理應不會僅限於甲○左臀部位鑑驗
    到被告之精子細胞。是以，本院依照上揭按摩、拉筋情節而
    認定之「近距離接觸」、「雙手接觸」所致之精子可能沾染
    範圍，實與鑑定結果所示情狀不符，由此益徵被告前開所辯
    ，顯與一般常情相違，不足採信。
　㈤辯護人雖另提出男性不反應期之相關報導（見本院卷第177-1
    85頁），用以證明甲○證稱其於臀部感受到溫熱感（被告射
    精）之後「於拉筋過程中感覺到被告之生殖器有硬度」、甲
    ○隨後「看到被告下體鼓起」等語係屬不實（見本院卷第174
    -175頁）乙節，然查，本案據以認定被告有對甲○為猥褻行
    為之事實，誠非依照甲○證稱「拉筋過程中感覺到被告之生
    殖器有硬度」、「看到被告下體鼓起」等語之證詞而為認定
    （詳如上述）。況且，參以辯護人提出之網路報導，內容係
    在說明「男性射精後需要間歇時間，無法完成連續多次性高
    潮，大多數人暫時失去對性行為之興趣，在不應期內無法勃
    起」之事實，與「男性於射精後陰莖之勃起狀態會於多久後
    消失」，誠非屬同一事，實無法以此報導作為彈劾甲○證詞
    可信度之證據，是以，無法以辯護人提出之上揭報導為有利
    於被告之認定。　
　㈥綜上，本案事證明確，被告犯行堪予認定，應依法論科。　
二、論罪科刑
  ㈠按刑法第228條第2項對於因其他相類醫療關係受自己照護之
    人，利用機會猥褻罪，並不以行為人係具醫師法規定醫師資
    格之人而利用其與病患間為醫療行為關係之機會所犯者為限
    ，尚應包括不具醫師資格之人利用其與病患間與醫療相類關
    係之機會所犯者在內，此觀該條規定之構成要件至明（最高
    法院91年度台上字第5941號判決意旨參照）。又刑法第228
    條第1項（或第2項）對於因其他相類醫療關係受自己照護之
    人，利用機會性交（或猥褻）罪，係因行為人與被害人間具
    有親屬、監護、教養、教育、訓練、救濟、醫療、公務、業
    務或其他相類似之關係，而利用此權勢或機會進行性交（或
    猥褻)，被害人因礙於上揭服從監督關係而隱忍屈從行為人
    之要求，性自主意思決定仍受一定程度之壓抑，與合意性交
    （或猥褻）有別；且該犯罪之成立，不以行為人在行為時告
    知或強調此種關係之存在，當下迫使被害人不敢反抗為要件
    ，只要該權勢、機會客觀存在，主觀上被害人因此認知而壓
    抑其性自主意志，即足當之。經查，被告利用提供甲○相類
    於醫療業務為刮痧、拔罐服務之機會，趁甲○於接受服務身
    心放鬆尚未完全抑制甲○性自主決定權之程度，被告所憑恃
    者，無非係利用甲○促不及防不知如何反應之機會，而於按
    摩甲○臀部時射精於上，自屬猥褻行為，核其所為，係犯刑
    法第228條第2項對於因其他相類醫療關係受自己照護之人，
    利用機會猥褻罪。
　㈡公訴意旨固認被告係犯刑法第225條第2項之乘機猥褻罪嫌等
    語，惟按對於男女利用其精神、身體障礙、心智缺陷或其他
    相類之情形，不能或不知抗拒而為猥褻之行為者，應成立刑
    法第225條第2項之乘機猥褻罪，此所謂「相類之情形」，係
    指被害人雖非精神、身體障礙、心智缺陷，但受猥褻時，因
    昏暈、酣眠、泥醉等相類似之情，致無同意猥褻之理解，或
    無抗拒猥褻之能力者而言。經查，被告於警詢、偵查及本院
    陳稱：在療程中，我跟甲○都有聊天，我要換動作時會跟甲○
    說，我確定甲○沒有睡著等語（見警卷第5頁、偵卷第48頁、
    本院卷第71頁），核與證人甲○證稱：當時被告問我話，我
    都有回答，我只是疲累放空等語（見本院卷第73頁）相符，
    堪認甲○於案發當時並無昏暈、酣眠、泥醉等相類似之情而
    無抗拒猥褻之能力，實與乘機猥褻罪之構成要件並不相當，
    起訴意旨認係構成刑法第225條第2項乘機猥褻罪，容有誤會
    ，惟二者之基礎犯罪事實同一，且經本院踐行告知罪名之程
    序，自得變更起訴法條逕予審判。　
  ㈢爰以行為人之責任為基礎，審酌被告為甲○提供刮痧、拔罐、
    按摩服務時對之有類似醫療上之照護關係，竟罔顧甲○對其
    信任，要求甲○褪下外褲，趁甲○趴躺之機會，於按摩甲○臀
    部時射精於上而為猥褻行為，顯然欠缺對於他人身體及性自
    主權應予尊重之觀念，造成甲○身心受創，行為實應非難；
    犯後矢口否認犯行，迄今未對甲○有所彌補賠償，犯後態度
    難認良好；復審酌被告自陳為大學畢業之智識程度，現為自
    由業，月薪約新臺幣25,000元之經濟狀況，已婚之生活狀況
    （見本院卷第299-300頁），兼衡被告之犯罪手段等一切情
    狀，量處如主文所示之刑。　　　
據上論斷，應依刑事訴訟法第299條第1項前段、第300條，判決
如主文。
本案經檢察官張媛舒提起公訴，檢察官郭武義到庭執行職務。
中　　華　　民　　國　　111 　年　　11　　月　　17　　日
                  刑事第十庭  審判長法  官  曾鈴媖
　　　　　　　　　 
　　　　　　　　　                  法  官  吳俞玲
　　　　　　　　　 
　　　　　　　　　                  法　官  蔣文萱
以上正本證明與原本無異。
如不服本判決應於收受判決後20日內向本院提出上訴書狀，並應
敘述具體理由。其未敘述上訴理由者，應於上訴期間屆滿後20日
內向本院補提理由書(均須按他造當事人之人數附繕本)「切勿逕
送上級法院」。
中　　華　　民　　國　　111 　年　　11　　月　　17　　日
                                    書記官  廖佳玲
附錄本案論罪科刑法條：
《中華民國刑法第228條》
對於因親屬、監護、教養、教育、訓練、救濟、醫療、公務、業
務或其他相類關係受自己監督、扶助、照護之人，利用權勢或機
會為性交者，處6月以上5年以下有期徒刑。
因前項情形而為猥褻之行為者，處3年以下有期徒刑。
第1項之未遂犯罰之。